【裁判字號】    92,交上易,433
【裁判日期】    921203
【裁判案由】    公共危險
【裁判全文】
臺灣高等法院刑事判決                          九十二年度交上易字第四三三號
    上  訴  人
    即  被  告  乙○○
右上訴人因公共危險案件，不服臺灣臺北地方法院九十二年度交易字第一二五號，中
華民國九十二年八月六日第一審判決（起訴案號：臺灣臺北地方法院檢察署九十一年
度偵字第一六四七四號），提起上訴，本院判決如左：
    主  文
上訴駁回。
    事  實
一、乙○○於民國九十一年七月十日二十二時十分許，騎乘車牌號碼ＢＢＭ—六三三
    號重型機車，沿臺北市○○路○段由西往東方向行駛，行經該路段與三十六巷之
    交岔路口時，與車牌號碼不詳之自用小客車發生擦撞而肇事，當乙○○下車與該
    自用小客車車主商討賠償事宜時，余盈利在同路段三十八號三樓陽台，以「呼他
    死」（閩南語發音，意指「撞死他」）等語向乙○○叫囂，在乙○○與余盈利爭
    執之際，上開自用小客車車主乘隙駕車駛離現場，乙○○因索賠無門，遂至余盈
    利所在之三十八號三０七室向其質問並要求賠償，余盈利乃將乙○○之機車牽往
    機車行修理，同時間乙○○返回同上址三０九室住處與其弟甲○○共同飲用若干
    酒類飲料，而余盈利因找尋機車行無著，遂將乙○○之機車牽回，引起乙○○不
    滿，並與余盈利發生爭吵，余盈利不堪其擾跑步離開現場，乙○○明知服用酒類
    已達不能安全駕駛之程度時，即不得駕駛動力交通工具，竟仍騎乘上開車牌號碼
    之重型機車追隨余盈利身後，嗣於同日二十二時五十分許，途經同市○○路○段
    一九六號前，余盈利遂向適在該處巡邏警員求助，該員即刻通知臺北市政府警察
    局松山分局交通分隊警員吳盈裕至現場處理，迨於同日二十三時二十三分許，經
    檢測乙○○呼氣所含酒精濃度高達每公升０．六毫克（ＭＧ／Ｌ），客觀上已達
    不能安全駕駛動力交通工具之程度，始查悉上情。
二、案經台北市政府警察局松山分局報請臺灣臺北地方法院檢察署檢察官偵查起訴。
     理  由
一、訊據上訴人即被告乙○○固不否認於前揭時、地飲酒，惟矢口否認有酒後駕駛動
    力交通工具之行為，辯稱：伊沒有酒醉駕車，亦無騎機車在後面追證人余盈利，
    因機車車輪軸心壞了，車子無法騎乘，我們一起牽機車去修理。後路邊有停輛巡
    邏車，伊提議牽車過去備案，並非被警察攔檢云云。
二、經查：
 （一）被告於警局詢問時，業已坦承其當晚曾在台北市○○區○○路四段三十八號
       三樓三０九室之住處飲用酒類啤酒二瓶不諱（臺灣臺北地方法院檢察署九十
       一年度偵字第一六四七四號偵查卷宗第五頁背面），其於原審訊問時亦為如
       是之供述（見原審卷第十六頁）；另其經警對之為酒測，呼氣測試酒精濃度
       為每公升０‧六毫克（ＭＧ／Ｌ），有酒精濃度檢測表及臺北市政府警察局
       舉發違反道路交通管理事件通知單影本各一紙在卷可稽；而被告酒測當時之
       言談，確有濃厚酒味等具體酒醉情形，亦據證人即當時在場並對被告實施酒
       精測試之臺北市政府警察局松山分局松山派出所警員吳盈裕於九十一年九月
       二十七日檢察官偵查及九十二年四月十六日原審法院調查時到庭證述明確在
       卷（見同前偵查卷第二九頁背面、原審卷第十九頁）；顯然被告當晚確有飲
       用酒類無訛。
 （二）(1)被告於警局詢問時自承：喝了兩瓶啤酒後至隔壁房三０七室找他（指余盈
       利），問為何嘲笑叫囂，余盈利不知何原因即快跑離開，我即騎乘ＢＢＭ—
       六三三號重機追隨在後，至八德路三段一九六號前適有警方人員在此。被告
       嗣後於檢察官偵查及原審法院審理時雖否認其警局詢問筆錄之任意性，然就
       其受何種不正方法以致違反意志為陳述，未見其具體說明（見原審卷第十七
       頁），足見被告所辯顯係事後卸責之詞，要難採信，(2)證人余盈利於警局詢
       問、檢察官偵訊時均證述確遭被告騎乘機車追逐，於原審調查時亦到庭證稱
       ：陳先生與我當時都有喝酒，所以言語不合在我的房間打了起來，陳先生要
       求我賠償他機車及肇事人跑掉的損失，我沒有答應，我們爭執跑到樓下，他
       就騎機車追我，我當時只想跑掉，不要被他追到，後來我有看到巡邏警察就
       向他們求救等語綦詳（見原審卷第四一頁）。(3)證人即當時在場並對被告實
       施酒精測試之松山派出所警員吳盈裕於原審調查時到庭證述：我在作酒測時
       ，他確實有跟我陳述他沒有騎機車，但是我們詢問他如何到達現場時，他說
       他是騎機車來的，且在現場的那個人也說被告是騎機車追他；機車只有左後
       車身有擦痕，其他地方都很好（見原審卷第十九、二十頁）；參以警員當時
       所拍攝附卷之車損照片二幀，被告之機車實看不出有損害至不能騎乘之情形
       。(4)按余盈利既因不堪被告要其賠償之要求而跑離，被告自後追趕，如機車
       已因車輪軸心壞掉無法騎乘，則被告要如何推著一部壞了的機車追上跑步之
       余盈利？如非被告苦苦追趕，余盈利何以要向在路旁執行勤務之警員報備求
       助？又吳盈裕警員是依法執行公務之人員，與兩造當事人並不認識且無利害
       關係，當不至有偏頗一方之虞，其證詞應堪採信；另警員當場既對車輛車損
       部分拍照，如機車輪軸損壞，為何不對該部分拍照存證？被告於原審法院調
       查時，雖舉其弟陳金至城為證，然依證人甲○○所言，其並未離開前揭八德
       路四段三十八號三樓三０九室之住所，亦未隨同被告及余盈利前往警局備案
       ，其未親眼目睹被告及余盈利如何到達渠等被查獲之地點即八德路三段一九
       六號，其證詞尚無從為被告有利之認定。(5)綜上各情，被告所為未騎乘機車
       ，當時係牽車與余盈利去修理及到警局備案之辯解顯不足為採，其有於飲用
       酒類後騎乘機車追趕余盈利之事實應甚為明確。
 （三）綜上所述，被告當時應有於飲酒後騎乘機車自後追趕余盈利之事實無誤。觀
       諸被告因其所有之機車與年籍資料不詳之第三人肇事受損，索賠無門，轉而
       要求與車禍無關之余盈利賠償並發生爭吵，且在余盈利跑步離開現場之際，
       猶騎乘機車自後追趕，益徵被告當時已因酒精之作用，而無法控制情緒，被
       告應有飲用酒類後導致注意力、反應力及控制力降低之情形亦甚為明確。至
       卷附前揭松山派出所警員陳聰吉依職權所填製之刑法第一百八十五條之三案
       件測試觀察紀錄表，雖記載被告意識清楚等語，然該觀察紀錄表製作時間已
       是九十一年七月十一日凌晨一時四十五分許，與對被告酒測之同月十日二十
       二時五十分許，相隔近三小時之久，自無法據此即認當時被告意思能力未因
       酒精之作用而減弱。
二、按刑法第一百八十五條之三規定服用酒類致不能安全駕駛動力交通工具，係抽象
    危險犯，並不以發生具體危險為必要，至所謂酒醉狀態，只需一般評價程度達於
    對車輛駕駛行為失其必要之注意力或判斷力之虞即可，至實際上對駕駛行為是否
    發生具體危險，則並不重要。又行為人飲酒後如其呼氣酒精濃度達人體酒精濃度
    為每公升０‧五毫克時，即有反應較慢、感覺減低並影響駕駛之情形，有行政院
    國軍退除役官兵輔導委員會臺北榮民總醫院八十八年八月五日（八八）北總內字
    第二六八六八號函附卷可參，且汽車駕駛人飲酒後其呼氣中酒精濃度如已達於每
    公升０‧五五毫克，其肇事率為一般未飲酒者之十倍，亦有中央警察大學交通學
    系暨交通管理研究所教授蔡中志之研究報告在卷可憑，況法務部於八十八年五月
    十日亦邀集司法院刑事廳、交通部、行政院衛生署、內政部警政署及中央警察大
    學等相關單位決議，並參酌美國加州運輸部交通安全局所實驗之結果，以呼氣酒
    精濃度逾每公升含Ｏ．五五毫克時，即得認為不能安全駕駛為認定標準，蓋因由
    美國、德國及日本等國家所進行之酒精濃度與精神狀態之測試實驗，呼氣中酒精
    濃度達每公升Ｏ．五五毫克時，就人之生理方面，已產生視覺反應遲鈍、影像不
    能集中、同時不能看清前方路況及車旁照後鏡等狀況，其駕駛能力已受有影響，
    其肇事率已為一般正常人之十倍，足徵此項認定標準，依一般社會通念，客觀上
    足以認定已達不能安全駕駛之程度。被告於飲酒約一小時左右，其體內之酒精濃
    度經警檢測其呼氣所含酒精濃度高達每公升０．六０毫克，是依前述臺北榮民總
    醫院函文及學者研究報告所提出「不能安全駕駛」之酒精含量數值、被告酒精濃
    度檢測表、證人吳盈裕警員、余盈利之證述等證據，足認被告於駕駛車輛經警查
    獲之當時，顯然已達不能安全駕駛之情狀，是被告所辯，顯係圖卸飾詞，殊無可
    採，本件罪證明確，被告乙○○之犯行，洵堪認定，應予依法論科。
四、核被告乙○○所為係犯刑法第一百八十五條之三服用酒類不能駕駛動力交通工具
    而駕駛之公共危險罪。原審認被告乙○○罪證明確，適用刑法第一百八十五條之
    三、第四十二條第二項，罰金罰鍰提高標準條例第二條，並審酌被告酒後呼氣酒
    精濃度已達每公升Ｏ．六毫克，應知駕駛動力交通工具對於用路人安全影響至鉅
    ，竟仍騎乘機車追隨余盈利之後，被告漠視服用酒類不能駕駛動力交通工具之法
    律，實不可取，且被告犯後猶矯飾犯行、毫無悔意，並一併考量被告本次酒後駕
    車幸未肇事等一切情狀，量處罰金二萬元，如易服勞役以三百元（銀元）折算一
    日。認事用法，核無不合，量刑亦屬適當。被告上訴意旨猶執前詞否認犯罪，為
    無理由，應予駁回。
據上論斷，應依刑事訴訟法第三百六十八條，判決如主文。
本案經檢察官陳文禮到庭執行職務。
中    華    民    國    九十二    年     十二       月       三         日
                              臺灣高等法院交通法庭
                                  審判長法  官  劉  壽  嵩
                                        法  官  許  宗  和
                                        法  官  徐  昌  錦
右正本證明與原本無異。
不得上訴。
                                        書記官  廖  婷  璇
中      華      民      國    九十二    年     十二     月      三      日
附錄：本判決論罪科刑法條全文
刑法第一百八十五條之三：
用毒品、麻醉藥品、酒類或其他相類之物，不能安全駕駛動力交通工具而駕駛者，處
一年以下有期徒刑、拘役或三萬元以下罰金。


司法院資訊處製作；財團法人民間司法改革基金會備份。
